【裁判字號】    89,交上易,446
【裁判日期】    891227
【裁判案由】    過失致死等
【裁判全文】
臺灣高等法院刑事判決                          八十九年度交上易字第四四六號
    上  訴  人  甲○○
    即  被  告
右上訴人因過失致死案件，不服臺灣士林地方法院八十九年度交易字第三八號，中華
民國八十九年九月十三日第一審判決（起訴案號：臺灣士林地方法院檢察署八十九年
度偵字第一八七號）提起上訴，本院判決如左：
    主  文
上訴駁回。
    事  實
一、甲○○前因違反麻醉藥品管理條例及竊盜等案件，其中麻醉藥品管理條例案件經
    臺灣士林地方法院於民國（下同）八十三年十一月一日判決有期徒刑四月確定，
    竊盜案件經臺灣高等法院於八十五年三月二十八日判決有期徒刑六月確定，應執
    行有期徒刑八月，甫於八十五年十一月二十五日執行完畢。詎仍不知悔改，竟於
    八十八年九月七日凌晨三時三十分許，在無考領小型車普通駕駛執照之情形下，
    仍駕駛車牌號碼ＣＯ─○八九一號自用小客車，沿台北市○○街由北往南方向行
    駛，本應注意「汽車駕駛執照為駕駛汽車之許可憑證」、「聞有救護車之警號時
    ，不論來自何方，均應立即避讓」等規定，而依當時情形並無不能注意之情形，
    竟疏未注意，貿然無照駕駛上開自用小客車，於行至台北市○○街與石牌路二段
    交岔路口前，聽聞救護車警號非但未為避讓，仍搶先行駛，以致右前車頭撞及當
    時鳴警報示警沿台北市○○路由西往東方向行駛欲載送劉發賓前往台北榮民總醫
    院就醫，車上尚載有劉發賓之母戊○○、子女丙○○、乙○○、護士羅巧芸（羅
    巧芸受傷部分未據告訴）隨侍在側，由丁○○駕駛之車牌號碼ＬＱ─七八六一號
    救護車左前車頭，導致救護車失控往右邊偏移而撞上路邊之號誌桿後起火燃燒，
    因此造成劉發賓送醫不治死亡；戊○○則受有頭部外傷合併頸椎骨折受傷、肋骨
    骨折、左胸壁挫傷、二側骨盆挫傷等傷害；丙○○受有頭部外傷、顱內出血（右
    側顳葉疑葉硬膜上出血）、全身多處挫傷、疑腹部挫傷等傷害。甲○○則於肇事
    後，而在未經有偵查權之機關或公務員發覺為犯嫌前，向到場處理之台北市政府
    警察局北投分局交通分隊警員盧坤杰坦承其為肇事者及肇事經過，並願接受裁判
    。
二、案經戊○○、丙○○與乙○○訴請及臺灣士林地方法院檢察署檢察官自動檢舉偵
    查起訴。
    理  由
一、上訴人即被告甲○○經合法傳喚雖未到庭，其於原審對有於前揭時、地無照駕駛
    ＣＯ─○八九一號自用小客車與丁○○駕駛之車牌號碼ＬＱ─七八六一號救護車
    相撞肇事，造成救護車上乘客戊○○、丙○○因而受有傷害等情供認不諱，雖辯
    稱：「當時並未聽到救護車之警報聲，是救護車闖紅燈撞上伊所駕駛之車輛，伊
    無任何過失犯行」云云。然查：
(一)、上開事實，業據告訴人戊○○、丙○○、乙○○指述綦詳，復經證人即救護車之
    駕駛丁○○於警訊、偵查、原審、本院調查審理時先後證稱：「當時有鳴警報器
    及閃燈行駛」、「（問）警報器一般多遠可以聽到？（答）凌晨很安靜，一百公
    尺以上均可以聽到」（見八十八年九月七日警訊與勘驗筆錄、八十九年八月三十
    日之審理筆錄）以及證人即救護車上之護士羅巧芸證述：「下高速公路後救護車
    都有鳴警笛」等語（見八十八年九月二十七日訊問筆錄）明確，而被告於警訊、
    偵查時亦供承：「雖已聽見警報聲，但已到路口而撞上去」、「我行至石牌路口
    時，我車前頭與一部救護車ＬＱ─七八六一號，沿石牌路西往東方向鳴警報器行
    駛之前車頭對撞而肇事」等語（見八十八年九月七日警訊、勘驗筆錄與交通事故
    談話紀錄表、本院卷第二九頁、第三十頁）在卷。
(二)、雖被告嗣於原審翻異其詞，改稱：「只有在被撞到時才聽到救護車警報器叫一聲
    」云云，惟查，本件車禍既係發生於凌晨，且被告於原審自承當時現場除肇事之
    二輛車外，無其他車輛，則衡情於清晨鳴警報行駛，聲音又陸續接近，被告豈有
    未聽聞之可能。而執行任務中之救護車行駛時不受行車速度及號誌指示之限制，
    道路交通安全規則第九十三條第二項定有明文，此乃係為達成緊急救護所設之規
    定，而本件肇事之救護車既係為載送被害人劉發賓前往台北榮民總醫院就醫，並
    已按規定鳴警報及閃燈警示行駛等情亦據證人丙○○、乙○○、丁○○陳明（本
    院卷第三十頁），是縱有超速或闖紅燈之事實，尚為法所許，則被告上開所辯，
    亦不足採。
(三)、按汽車駕駛執照為駕駛汽車之許可憑證，汽車駕駛人聞有救護車之警號時，不論
    來自何方，均應立即避讓，道路交通安全規則第五十條第一項、第一百零一條第
    六款分別定有明文，被告駕駛車輛自應注意前開規定，且依卷附道路交通事故調
    查報告表及其上所繪現場圖所示，該路段當時天候晴，夜間有照明、路面乾燥、
    無缺陷且無障礙物及視距良好等情，又無不能注意之情事，竟疏於注意貿然無照
    駕車且未避讓救護車先行以致肇事，則被告就本件車禍之發生為有過失至明。
(四)、本件經送台北市車輛行車事故鑑定委員會鑑定結果，亦認被告無照駕駛前開車輛
    、聞救護車警號未立即避讓為肇事之原因，有該會八十八年十一月二十五日北鑑
    審字第八八六○二六三一○○號鑑定意見書及函各一件附卷可稽。而本件被害人
    劉發賓確係因本件車禍而死亡，亦經臺灣士林地方法院檢察署檢察官督同法醫相
    驗屬實，製有相驗筆錄、相驗屍體證明書、驗斷書在卷可憑，且經解剖劉發賓之
    屍體送鑑定結果，亦認劉發賓之死亡與車禍有因果關係，此有法務部法醫研究所
    （八十八）法醫所醫鑑字第一○一五號鑑定書一份附卷可參，另告訴人戊○○、
    丙○○因本件車禍受有傷害，並有台北榮民總醫院及振興醫院診斷書二紙在卷可
    稽，則劉發賓之死亡、戊○○及丙○○之受有輕傷等傷害，與被告之過失行為間
    ，具有相當因果關係。
(五)、綜上，本件事證明確，被告所辯應屬推諉而不可採，其犯行堪予認定，應依法論
    科。
二、核被告甲○○所為，係犯刑法第二百七十六條第一項過失致死罪、第二百八十四
    條第一項前段之過失傷害罪，被告以一過失行為同時造成一人死亡與二人受輕傷
    ，觸犯構成要件不相同之罪名，為想像競合犯，應從一重之過失致死罪論處。被
    告無駕駛執照因而致劉發賓之死亡、戊○○及丙○○之受有輕傷等傷害，應依道
    路交通管理處罰條例第八十六條第一項之規定加重其刑至二分之一。被告甲○○
    前因違反麻醉藥品管理條例及竊盜等案件，其中麻醉藥品管理條例案件經臺灣士
    林地方法院於民國（下同）八十三年十一月一日判決有期徒刑四月確定，竊盜案
    件經臺灣高等法院於八十五年三月二十八日判決有期徒刑六月確定，應執行有期
    徒刑八月，甫於八十五年十一月二十五日執行完畢，有臺灣高等法院檢察署刑案
    紀錄簡覆表一紙附卷足憑，其於有期徒刑執行完畢五年以內，再犯有期徒刑以上
    之本罪，為累犯，應依刑法第四十七條之規定加重其刑。被告於肇事後，而在未
    經有偵查權之機關或公務員發覺為犯嫌前，向到場處理之台北市北投分局交通分
    隊警員盧坤杰坦承其為肇事者及肇事經過，並願接受裁判，有台北市政府警察局
    交通大隊所出具自首調查報告表及函各一紙附卷可憑，核與自首要件相符，依法
    應減輕其刑，並依規定先加後減。
三、原審認被告罪證明確，並適用刑法第二百七十六條第一項、第二百八十四條第一
    項前段、第五十五條，第四十七條、第六十二條前段，道路交通管理處罰條例第
    八十六條第一項，罰金罰鍰提高標準條例第一條前段之規定，審酌被告無駕駛執
    照又輕率駕車肇事、過失之程度甚大、對社會上行之安全危害程度甚鉅、被害人
    家屬身心受創之程度不小、肇事後迄今均未與告訴人商談任何賠償事宜、被告犯
    罪後否認犯行等一切情狀，量處被告有期徒刑壹年陸月。經核原判決認事用法並
    無不合，量刑之諭知亦屬妥適，上訴人即被告上訴未具理由，指摘原判決不當，
    為無理由，應予駁回。
四、上訴人即被告經合法傳喚無正當之理由不到庭，有送達證書在卷可稽，爰不待其
    陳述逕行判決，併此敘明。
據上論斷，應依刑事訴訟法第三百七十一條、第三百六十八條，判決如主文。
本案經檢察官王安明到庭執行職務。
中    華    民    國    八十九    年      十二      月      二十七      日
                              臺灣高等法院刑事第七庭
                                  審判長法  官 吳  啟  民
                                        法  官 林  瑞  斌
                                        法  官 施  俊  堯
右正本證明與原本無異。
不得上訴。
                                        書記官 顏  志  豪
中    華    民    國    八十九    年      十二      月      二十七      日
附錄：本判決論罪科刑法條全文
刑法第二百七十六條
因過失致人於死者，處二年以下有期徒刑、拘役或二千元以下罰金。
從事業務之人，因業務上之過失犯前項之罪者，處五年以下有期徒刑或拘役，得併科
三千元以下罰金。
刑法第二百八十四條
因過失傷害人者，處六月以下有期徒刑、拘役或五百元以下罰金，致重傷者，處一年
以下有期徒刑、拘役或五百元以下罰金。
從事業務之人，因業務上之過失傷害人者，處一年以下有期徒刑、拘役或一千元以下
罰金，致重傷者，處三年以下有期徒刑、拘役或二千元以下罰金。


司法院資訊處製作；財團法人民間司法改革基金會備份。
